【裁判字號】    98,訴緝,58
【裁判日期】    981026
【裁判案由】    偽造有價證券等
【裁判全文】
臺灣桃園地方法院刑事判決              98年度訴緝字第58號
公  訴  人  臺灣桃園地方法院檢察署檢察官
被      告  庚○○
指定辯護人  本院公設辯護人  乙○○
上列被告因偽造有價證券等案件，經檢察官提起公訴（94年度偵
緝字第452 號），本院判決如下︰
    主  文
庚○○共同意圖供行使之用，而偽造有價證券，處有期徒刑壹年
捌月。甲○○身分證上經變造部分即黏貼之戊○○相片壹張，己○○身分證及普通小型車駕駛執照上經變造部分即黏貼之庚○○
相片各壹張，中華民國小客車租賃定型化契約書上偽造之「己○○」署名及指印各壹枚、偽造「甲○○」署名壹枚，均沒收。
    事  實
一、庚○○與戊○○（業經臺灣高等法院判處有期徒刑3 年6 月
    確定）係男女朋友關係。緣戊○○於民國91年5 月至10月間
    某日，在桃園縣楊梅鎮某處，見甲○○之國民身分證1 張（
    係甲○○於不詳時、地遭人竊取後棄置，而脫離其本人持有
    ），為圖供變造使用，而將該身分證拾獲後予以侵占入己，
    自行將該身分證上甲○○照片換貼戊○○照片而變造之；復
    於91年9 月6 日後之某日，在桃園縣楊梅鎮某處見己○○之
    國民身分證及普通小型車駕駛執照各1 張（係己○○於91
    年9 月6 日，在桃園縣桃園市○○路特易購賣場之停車場內
    遭不詳人士竊取後棄置，而脫離其本人持有），亦侵占入己
    ，戊○○於侵占己○○之上開證件後，因欲租車使用，遂與
    庚○○商議持變造身分證及駕駛執照冒名承租汽車，2 人即
    基於變造己○○身分證及駕駛執照之犯意聯絡，於91年10月
    間某日，庚○○在桃園縣蘆竹鄉○○路137 號11樓之6 住處
    ，交付其本人相片2 張予戊○○，由戊○○在上址，將拾得
    己○○之身分證及駕駛執照上相片換貼為庚○○相片加以變
    造以供租車使用，足生損害於己○○、戶政機關對於身分管
    理及監理機關對於駕駛人資格管理之正確性。戊○○變造前
    開身分證及駕駛執照後，與庚○○復基於行使偽造私文書與
    偽造有價證券及意圖為自己不法所有之犯意聯絡，於同年12
    月15日，2 人前往桃園縣桃園市○○路○段55號之京冠小客
    車租賃股份有限公司（下稱京冠公司），由庚○○持前開變
    造之己○○身分證及汽車駕駛執照，表示其為己○○本人欲
    租用車輛，並在中華民國小客車租賃定型化契約書（下稱汽
    車租賃契約書）上「乙方承租人為切結書人親筆簽名」欄偽
    造「己○○」署名並按捺指印各1 枚，戊○○則持前開變造
    之甲○○身分證，表示其為甲○○本人，冒用甲○○之名義
    ，在上開汽車租賃契約書上「連帶乙方保證人親筆簽名」欄
    偽造「甲○○」署名1 枚，並將上開身分證及駕照交付京冠
    公司影印留存影本。戊○○及庚○○復應京冠公司提供擔保
    之要求，推由庚○○在京冠公司提供之WG0000000 號本票上
    填載發票日91年12月15日、到期日91年12月16日，及在發票
    人欄上偽造「己○○」署名1 枚並按捺指印2 枚（該本票上
    所載之金額新臺幣58萬元，係京冠公司於庚○○填載前開票
    據法定應記載事項前，業已事先填載於上），而偽造有價證
    券。戊○○與庚○○再將前開偽造「己○○」名義租車使用
    意思表示之私文書（汽車租賃契約書），與作為擔保之有價
    證券（偽造之本票）交付予京冠公司而行使之，使京冠公司
    陷於錯誤，而將車號為GG－4058號之自用小客車出租交付予
    戊○○及庚○○，足生損害於甲○○、己○○及京冠公司。
二、案經桃園縣政府警察局大園分局報告臺灣桃園地方法院檢察
    署檢察官偵查起訴。
    理  由
壹、程序方面：
一、證人己○○於警詢中之陳述，雖屬傳聞證據，惟本院審理時
    提示上開證人之警詢筆錄，被告及辯護人均陳明沒有意見，
    且未於言詞辯論終結前聲明異議，本院審酌上開筆錄作成時
    ，較無人情施壓或干擾，亦無不當取供之情形，認為以之作
    為本案之證據亦屬適當，是上開警詢之陳述，依刑事訴訟法
    第159 條之5 第2 項規定，有證據能力。
二、另案被告戊○○、證人翁瑋鴻（京冠公司職員）於另案審理
    中向法官所為之陳述，被告及辯護人對於該等陳述之證據能
    力，均無意見，依刑事訴訟法第159 條之1 第1 項規定，是
    戊○○、翁瑋鴻於另案審理中向法官所為之陳述，自得為證
    據。
貳、實體方面：
一、前開犯罪事實，業據被告庚○○迭於檢察官偵訊（見94偵緝
    字第452 號卷第19-20 頁）及本院審理中坦承不諱，並經被
    害人己○○於警詢中證述其身分證、駕照遭竊並報案乙情無
    訛（見92偵字第8702號卷第8 頁），復據證人即京冠公司當
    日辦理租賃手續之翁瑋鴻（原名丁○○）於另案審理時具結
    證述：當日確係該名自稱「己○○」女子於汽車租賃契約書
    上簽名，並在系爭本票除金額欄以外之其他欄位書寫等情相
    符（本院92年度訴字第1209號卷第78、79頁），共犯戊○○
    於另案審理中亦供陳：該女子叫小涵，是我叫她去租車，她
    簽本票時我在旁邊，並指認被告庚○○口卡片即是小涵之人
    （本院92年度訴字第1209號卷第84-85 頁），此與被告自承
    當時對外以「雨涵」自稱相合，此外尚有中華民國小客車租
    賃定型化契約書、桃園縣警察局大園分局現場勘察初步報告
    表、內政部警政署刑事警察局94年1 月28日刑紋字第092001
    7364號鑑驗書、遠傳電信股份有限公司提供0000000000門號
    使用人資料（見92偵字第8702號卷第13、15、21-23 、47頁
    ），票號為WG0000000 號本票影本1 紙（本院92年度訴字第
    1209號卷第91頁）在卷可資佐證，足徵被告之自白與事實相
    符，本件事證明確，被告犯行均堪以認定。
二、新舊法之比較適用：
    按95年7 月1 日施行之刑法第2 條第1 項規定「行為後法律
    有變更者，適用行為時之法律。但行為後之法律有利於行為
    人者，適用最有利於行為人之法律」，本件被告行為後，刑
    法部分條文業經修正公布，並於95年7 月1 日施行，自應為
    新舊法之比較適用，且應綜合全部罪刑之結果而為比較，予
    以整體適用，不能割裂而分別適用有利益之條文。茲就本案
    相關新舊法之比較如下：
（一）被告行為後，原刑法牽連犯部分，新法刪除刑法第55條後
      段，將犯一罪而其方法或結果之行為犯他罪應從一重處斷
      之規定刪除，改為分論併罰，自以修正前行為時之刑法有
      利於被告。
（二）刑法第33條第5 款罰金刑之最低度已修正提高為新臺幣1
      千元以上，以百元計算之，自以修正前刑法第33條第5 款
      規定對被告較為有利。
（三）刑法第28條共犯之規定，由原條文：「二人以上共同實施
      犯罪之行為者，皆為正犯」，修正為：「二人以上共同實
      行犯罪之行為者，皆為正犯」，揆諸本條之修正理由係為
      釐清陰謀共同正犯、預備共同正犯、共謀共同正犯是否合
      乎本條規定之正犯要件，經比較修正前後之規定，以修正
      後之新法較有利於被告，然揆諸前揭說明，不得一部割裂
      適用不同之新舊刑法，是刑法第28條之規定雖有變更且新
      法較為有利，惟因前述，適用舊法即行為時法之牽連犯及
      罰金刑之最低度等規定對被告最為有利，綜其全部之結果
      而為比較，不宜割裂，故仍應適用舊法即行為時之刑法第
      28條規定論以共同正犯。
（四）經綜合前述各項罪刑法律變更，整體為「從舊從輕」之比
      較結果，上開修正部分，應一體適用行為時即修正前刑法
      之規定。
三、核被告所為，係犯刑法第216 條、第210 條之行使偽造私文
    書罪（行使偽造之上開汽車租賃契約書部分）、第216 條、
    第212 條行使變造特種文書罪（行使變造之上開甲○○、己○○證件部分）、第201 條第1 項之偽造有價證券罪（偽造
    上開本票部分）及第339 條第1 項之詐欺取財等罪，被告與
    戊○○就上開犯行間，均有犯意聯絡及行為分擔，為共同正
    犯。被告偽造「己○○」署押（含指印）為偽造私文書、偽
    造有價證券之階段行為，不另論罪。被告變造特種文書及偽
    造私文書之低度行為，分別為行使變造特種文書、行使偽造
    私文書之高度行為所吸收；被告行使偽造有價證券之低度行
    為，為偽造有價證券之高度行為所吸收，均不另論罪。被告
    同時、地提供照片予戊○○以變造己○○之身分證及駕照，
    僅論以一個變造行為之接續犯。被告與戊○○2 人同時將變
    造之「甲○○」、「己○○」證件交付予京冠公司影印而行
    使，同時觸犯數罪名，為想像競合犯，應從一重處斷。又上
    述汽車租賃契約上有「己○○」為承租人，「甲○○」為連
    帶保證人之記載，係各以「己○○」、「甲○○」之名義所
    為之文書，雖存於同一書面上，然其既各以「己○○」、「
    甲○○」之名義為法律行為，在法律上仍應視為2 份私文書
    ，被告與戊○○同時行使該租賃契約書，係同時觸犯數罪名
    ，為想像競合犯，應從一重處斷。至被告與戊○○2 人雖同
    時將偽造之租賃契約及偽造之本票交付京冠公司而同時行使
    之，然行使偽造本票部分為偽造行為吸收，不另論罪，故此
    部分不另論想像競合犯。被告所犯上開行使偽造私文書罪、
    行使變造特種文書罪、偽造有價證券罪、詐欺取財罪之間，
    有方法與結果之牽連關係，應從一重論以刑法第201 條第1
    項之意圖供行使之用偽造有價證券罪處斷。檢察官於起訴書
    雖未敘及由戊○○持變造之「甲○○」身分證，並在前開汽
    車租賃契約上偽造甲○○之署名，且持以行使部分，惟此部
    分與起訴部分具有裁判上一罪關係，為起訴效力所及，基於
    審判不可分原則，本院自應併予審究，附此敘明。又修正前
    刑法第59條規定：「犯罪之情狀可憫恕者，得酌量減輕其刑
    」，修正後規定：「犯罪之情狀顯可憫恕，認科以最低度刑
    仍嫌過重者，得酌量減輕其刑」，上開條文修正前與修正後
    雖用語不同，但實質內涵則相同，對被告而言並無所謂有利
    或不利之情形，應逕行適用修正後之規定（最高法院95年度
    第21次刑事庭會議決議參照）。查被告偽造有價證券之行為
    ，固值非難，惟審酌被告犯罪之動機係因男友戊○○提議，
    一時短於思慮，冒用他人名義租用汽車，而變造之身分證、
    駕照皆係戊○○提供，被告於租車時為擔保而簽發本件本票
    ，其犯罪之動機單純，與一般智慧或財產犯罪，大量偽造有
    價證券以之販賣或詐欺之情形，顯屬有間，且被害人事後亦
    領回車輛，減少所受損害等節，而刑法第201 條第1 項偽造
    有價證券罪之法定刑有期徒刑部分為3 年以上10年以下有期
    徒刑，於此情形下即使僅判處法定最低刑度，猶嫌過重，而
    有情輕法重之情形，在客觀上足以引起一般同情，其犯罪情
    狀尚堪憫恕，本院認為處以法定最輕刑度仍嫌過重，爰依修
    正後刑法第59條之規定，酌量減輕其刑。爰審酌被告因男女
    朋友情誼，即與戊○○冒用他人名義租賃汽車，並偽造本票
    1 張，租車後並未依約返還，致租車公司受有損害，惟汽車
    尋獲後已由該公司領回，此有贓物認領保管單1 紙附卷可稽
    （見92偵字第8702號卷第13頁），其學歷為高中肄業，素行
    良好，兼衡被告偽造票面金額之多寡，犯後坦承犯行，已有
    悔意之態度等一切情狀，量處如主文所示之刑。
四、沒收部分：
    經變造之甲○○身分證上黏貼之戊○○照片1 張係共犯戊○○所有；經變造之己○○身分證及駕照上黏貼之被告照片各
    1 張，係被告所有，且為供渠等犯罪所用之物，應依刑法第
    38條第1 項第2 款規定宣告沒收。偽造中華民國小客車租賃
    定型化契約書上偽造之「己○○」署名及指印各1 枚、偽造
    之「甲○○」署名1 枚，均應依刑法第219 條之規定沒收之
    。至偽造之票號為WG0000000 號、票面金額58萬元、發票日
    91年12月15日、到期日91年12月16日、發票人己○○之本票
    1 紙，於另案被告戊○○經臺灣高等法院93年度上訴字第
    1813號判決確定後，業經檢察官為沒收處分，此有臺灣桃園
    地方法院檢察署檢察官93年12月28日丙○法丙字第6696號扣
    押物品處分命令可稽（見93年度執字第6696號卷），該本票
    既經檢察官執行沒收而不復存在，爰不再為沒收之宣告，併
    予指明。
據上論斷，應依刑事訴訟法第299 條第1 項前段，修正後刑法第
2 條第1 項前段、第55條、第59條，刑法第201 條第1 項、第
216 條、第210 條、第212 條、第339 條第1 項、第219 條、第
38條第1 項第2 款，修正前刑法第28條、第55條，刑法施行法第
1 條之1 第1 項、第2 項前段，判決如主文。
本案經檢察官施昱廷到庭執行職務。
中    華    民    國    98    年    10    月    26    日
                  刑事第一庭  審判長法  官  曾家貽
                                    法  官  俞力華
                                    法  官  張瓊華
以上正本證明與原本無異。
如不服本判決應於收受判決後10日內向本院提出上訴書狀，並應
敘述具體理由。其未敘述上訴理由者，應於上訴期間屆滿後20日
內向本院補提理由書( 均須按他造當事人之人數附繕本) 「切勿
逕送上級法院」。
                                    書記官  李宜娟
中    華    民    國    98    年    10    月    27    日
附錄本案論罪科刑法條：
中華民國刑法第201 條第1項（有價證券之偽造變造與行使罪）
意圖供行使之用，而偽造、變造公債票、公司股票或其他有價證
券者，處3 年以上10年以下有期徒刑，得併科3 千元以下罰金。
中華民國刑法第210 條（偽造變造私文書罪）
偽造、變造私文書，足以生損害於公眾或他人者，處5 年以下有
期徒刑。
中華民國刑法第212 條（偽造變造特種文書罪）
偽造、變造護照、旅券、免許證、特許證及關於品行、能力服務
或其他相類之證書、介紹書，足以生損害於公眾或他人者，處1
年以下有期徒刑、拘役或3 百元以下罰金。
中華民國刑法第216 條（行使偽造變造或登載不實之文書罪）
行使第210 條至第215 條之文書者，依偽造、變造文書或登載不
實事項或使登載不實事項之規定處斷。
中華民國刑法第339 條第1項（普通詐欺罪）
意圖為自己或第三人不法之所有，以詐術使人將本人或第三人之
物交付者，處5 年以下有期徒刑、拘役或科或併科1 千元以下罰
金。


司法院資訊處製作；財團法人民間司法改革基金會備份。
